【裁判字號】    99,上訴,2132
【裁判日期】    991220
【裁判案由】    妨害自由等
【裁判全文】
臺灣高等法院臺中分院刑事判決        99年度上訴字第2132號
上  訴  人
即  被  告  馬揮勝
上列上訴人因妨害自由等案件，不服臺灣臺中地方法院98年度易
字第3584號中華民國99年8月31日第一審判決（起訴案號：臺灣
臺中地方法院檢察署98年度偵字第21117、24921號，併辦案號：
同署98年度偵字第19035號），提起上訴，本院判決如下：
    主  文
原判決關於馬揮勝部分撤銷。
馬揮勝部分公訴不受理。
    理  由
一、公訴意旨略以：
  (一)共犯鄭藤（另案經檢察官偵查中）因與告訴人羅雍樺間存有
    房屋租賃糾紛，遂委託同案被告陳孟維（綽號「西門」，門
    號0000000000號、0000000000號）、上訴人即被告馬揮勝（
    下稱被告，綽號「馬仔」，門號0000000000號、0000000000
    號）代為出面處理，並約定事成之後將給予渠等報酬答謝。
    同案被告陳孟維、被告、共犯鄭藤與年籍不詳之成年男子「
    阿國」，即共同基於以強暴、脅迫使人行無義務之事之犯意
    聯絡，於民國（下同）98年1月13日下午4時許，在告訴人羅
    雍樺位在臺中縣太平市○○○路143巷52號住處，由共犯鄭
    藤向告訴人羅雍樺之臉部揮拳（未驗傷），由同案被告陳孟
    維、被告、共犯「阿國」向告訴人羅雍樺嚇稱：「一星期之
    內如未搬走，就讓你好看」等語，使告訴人羅雍樺心生畏懼
    ，致生危害於安全；惟告訴人羅雍樺並未立即屈服搬離。
  (二)同案被告陳孟維渠等見告訴人羅雍樺並未立即搬離，同案被
    告陳孟維、被告、共犯鄭藤（所犯傷害罪部分業經臺灣臺中
    地方法院判處拘役50日確定）與共犯「阿國」又共同基於以
    強暴、脅迫使人行無義務之事及傷害之犯意聯絡，於98年1
    月15日下午3時30分許，再度前往告訴人羅雍樺上開住處，
    大聲喝令威逼告訴人羅雍樺當場簽立以新臺幣（下同）10萬
    元代價讓與該處房屋之「讓渡書」；因告訴人羅雍樺當下不
    願屈從，同案被告陳孟維、被告、共犯「阿國」即輪流徒手
    毆打告訴人羅雍樺，並恫嚇稱：「一星期之內如未搬走，就
    讓你好看」等語，藉此強暴、脅迫之方式迫使告訴人羅雍樺
    簽立「讓渡書」並搬離該處，告訴人羅雍樺當場並因而受有
    左耳後及前胸鈍挫傷、口腔內創傷（唇擦傷腫脹流血、假牙
    斷裂、左後臼齒及右下犬齒鬆動）之傷害，並致使告訴人羅
    雍樺果因此心生畏懼，不敢再續住該處而搬遷他處；惟迄未
    簽立讓渡書（毀損罪嫌另為不起訴處分）。事後，共犯鄭藤
    依約給付同案被告陳孟維、被告合計2萬元之報酬。
  (三)告訴人王俊生前持告訴人林秀琴簽發之支票，向案外人楊潔
    森調借30萬元之現金，嗣後支票跳票，且告訴人王俊生亦未
    清償借款，案外人楊潔森遂委託同案被告陳孟維、黃酩宸（
    綽號「帥哥」，行動電話門號0000000000號）及被告索討債
    務。同案被告陳孟維、黃酩宸及被告為圖以不法腕力迫使告
    訴人林秀琴清償債務，竟共同基於以強暴、脅迫使人行無義
    務之事之犯意聯絡，於98年2月19日晚間11時許，在臺中市
    ○○○路之「楓之林KTV」中，共同到場並由同案被告陳孟
    維向告訴人林秀琴恫嚇稱：「我係有前科、坐過牢之人，什
    麼都不怕」等語，恃渠等人多勢眾，且見告訴人林秀琴為患
    有小兒麻痺之人可欺，共同大聲喝令告訴人林秀琴一定要簽
    立本票，使告訴人林秀琴心生畏懼，當場被迫簽立面額2萬
    元之本票15張。事後，告訴人林秀琴每月需給付2萬元現款
    換回本票，同案被告陳孟維、黃酩宸及被告即按月收取40％
    即8000元之報酬，每月報酬由同案被告陳孟維、黃酩宸及被
    告均分，迄今已取得5、6個月之報酬。
  (四)同案被告陳孟維於98年7月17日晚間6時許，在臺中市○○區
    ○○路1段212號之2樓辦公室內，夥同被告向被害人李文洲
    索討債務，渠等共同基於恐嚇危害安全之犯意聯絡，由同案
    被告陳孟維向被害人李文洲辱罵三字經髒話並嚇稱：「你家
    在哪裡我知道，你來彰化打聽看看，道上的兄弟都認識我，
    不相信的話把你做掉都沒關係，不差這一條」等語，被告亦
    在旁附和辱罵三字經髒話並嚇稱：「你是不是欠打，我是青
    幫的」等語，且當場作勢毆打，使被害人李文洲心生畏懼，
    致生危害於安全等語。
    因認被告所為，係涉犯刑法第304條第1項、第2項強制既遂
    、未遂、同法第277條第1項傷害及同法第305條恐嚇危害安
    全罪嫌。
二、按被告死亡者，應諭知不受理之判決，並得不經言詞辯論為
    之。刑事訴訟法第303條第5款、第307條定有明文。
三、查本件被告已於99年11月10日死亡等情，有被告之死亡證明
    書、個人戶籍資料查詢各1份在卷可稽。原審以被告罪證明
    確，予以論罪科刑固非無見，惟被告於原審判決後既已死亡
    ，訴訟主體已經不存在，原審未及審酌上開事後發生之情事
    ，容有未洽，本院依前揭法條規定，自應將原審判決有關被
    告部分撤銷，並不經言詞辯論，逕為不受理之判決。
據上論斷，應依刑事訴訟法第369條第1項前段、第364條、第303
條第5款、第307條，判決如主文。
中    華    民    國    99    年    12    月    20    日
            刑事第十庭  審判長法  官  江  錫  麟
                              法  官  紀  文  勝
                              法  官  周  瑞  芬
上列正本證明與原本無異。
不得上訴。
                              書記官  廖  婉  菁
中    華    民    國    99    年    12    月    20    日

司法院資訊處製作；財團法人民間司法改革基金會備份。
